# 请教陈版,报告期外补缴税款的会计处理

提问人：qst101 时间：2014-04-16 23:05:07
A公司在出具 2013 年审计报告过程中,在关注期后事项时,发现 2014 年当地税务机关认定该公司 2009 年高新技术资质不合格,要求其补缴税款,根据 2010 年 6 月 23 日中国证监会会计部发布《上市公司执行企业会计准则监管问题解答》（ 2010 年第一期，总第四期），其中对上市公司在何种情况下可以认定前期会计估计发生差错，需要按照《企业会计准则第 28 号—会计政策、会计估计变更和差错更正》的解答,是否出具 2013 年年报时不对该事项进行处理,直接在 2014 年确认为当期所得税费用. 经查由类似现象的贝因美 2011 年和 2012 年年报,分别补缴2008-2009,2010年税款,采取了不同的会计处理方式,第一次补缴前期税款做会计差错更正(天健会计师事务所审计报告也有披露),第 2 次补缴前期税款确认为 2012 年当期(天健事务所审计报告没观察到有无前期更正差错事项,企业公告做为当期费用处理,估计事务所默认了),二者相互矛盾,不知何解?

回答人：chenyiwei
这种情况首先要判断是否属于前期差错，其次在确定属于前期差错之后，还要考虑影响程度的大小。
参考证监会会计部“《上市公司执行企业会计准则监管问题解答》（ 2013 年第 1 期，总第 8 期）”中的第一问： 问题 1 ：上市公司在何种情况下可以认定前期会计估计发生差错，并追溯调整前期报表？ 解答：根据《上市公司执行企业会计准则监管问题解答》
（ 2010 年第 1 期，总第 4 期），不应简单将会计估计与实际结果对比认定存在差错。 只有在上市公司能够提供确凿证据，表明由于重大人为过失或舞弊等原因，未能合理使用前期报表编报时已经存在且能够取得的可靠信息，导致前期会计估计结果未恰当反映当时情况，才能认定前期会计估计存在差错。 前期会计估计存在差错，并不必然进行追溯调整，只有当上市公司确定相关因素导致会计估计差错累计影响数切实可行且该差错重要时，才采用追溯重述法调整前期报表，否则应采用未来适用法。
所以并不是所有的会计差错都要追溯到前期的。而且在实务中，一般倾向于对IPO申报期内的差错进行追溯重述（即使其金额可能较小），但上市之后，再进行前期差错更正就要非常慎重了。

提问人：logook 时间：2014-08-07 14:22:05
同样请教：会计估计与期后事项关系 比如资产负债表日诉讼形成的预计负债、存货跌价准备、坏账准备都属于会计估计，根据当时能够取得的资料进行了“合理”地估计，但期后事项有规定，如果有进一步证据，需要调整报表，相当于追溯调整，但根据会计估计变更应该用未来适用，这中间的度不知道如何把握？我理解期后事项的新证据是说前期的估计错了，前期应该能够考虑未来发生的事情，这个要求未免太高了吧？

回答人：chenyiwei
资产负债表日后事项是否属于调整事项的判断，与会计估计和前期差错的区分有类似之处。 资产负债表日后事项区分调整和非调整事项的依据在于：该事项是否提供了关于资产负债表日已存在状态的新的或者进一步的信息。 区分会计估计和前期差错的主要判断标准是：能否提供确凿证据，表明由于重大人为过失或舞弊等原因，未能合理使用前期报表编报时已经存在且能够取得的可靠信息，导致前期会计估计结果未恰当反映当时情况。 因此，由于资产负债表日后新出现的情况（不属于“前期报表编报时已经存在且能够取得的可靠信息”）导致会计估计发生变更的，一方面属于会计估计变更，另一方面也可以说是资产负债表日后非调整事项（前提是落在资产负债表日后事项的期间内，下同）。而资产负债表日后调整事项往往说明资产负债表日原先作出的估计和判断存在错误，需要通过日后获取的进一步信息加以更正。 当然，资产负债表日后事项是否属于调整事项，与会计估计变更和前期差错的区分，都涉及重大、主观的专业判断，需结合相关信息进行综合分析和判断评价，才能得出恰当的定性结论。